【裁判字號】    89,上更(一),8
【裁判日期】    891123
【裁判案由】    重傷害
【裁判全文】
臺灣高等法院臺南分院刑事判決              八十九年度上更(一)字第八號    ｃ
      上  訴  人
      即  被  告  丙  ○  ○
      共      同
      選任辯護人  李  孟  哲  律師
右上訴人因重傷害案件，不服臺灣嘉義地方法院八十五年度訴字第二一七號中華民國
八十六年四月一日第一審判決（起訴案號：臺灣嘉義地方法院檢察署八十三年度偵字
第四一八三、五八三五號，八十五年度偵字第一三九六號），提起上訴，判決後經最
法院發回更審，本院判決如左：
      主      文
原判決關於丙○○、己○○部分撤銷。
丙○○、己○○均無罪。
      理      由
一、公訴意旨略以：緣戊○○ (已判決有期徒刑三月，如易科罰金以三百元折算一日
    確定)受僱於水電包商翁財猛 （已判決有期徒刑三月，如易科罰金以三百元折算
    一日確定），與丁○○在雲林縣斗南鎮賃屋居於同址。翁財猛為營造商丁○○、
    廖士明之下包，平素因工程施作與張、廖二人有所磨擦，民國（下同）八十三年
    八月一日晚間，廖士明因生日在雲林縣西螺鎮維也納ＫＴＶ，與丁○○、乙○○
    等多人飲宴作樂，翁、曾二人酒後赴宴因路況不熟晚到，對於丁○○未回電引路
    心生不滿，席間廖士明與翁財猛發生口角，氣氛轉劣，同日晚上十一時四十分至
    五十分之間，戊○○責怪丁○○而摔行動電話，立遭廖士明手下不詳姓名之工人
    毆打成傷，翁財猛憤而與戊○○離開，返回斗南途中，多次以戊○○之行動電話
    000000000號聯絡己○○（電話號碼00－0000000號），共同
    謀定找人為戊○○報復以傷害對方，俟丁○○於同年月二日凌晨零時三十分許趕
    回斗南鎮賃屋發現戊○○尚未敷藥，善意提議開車護送就醫，戊○○依計劃要求
    至嘉義縣大林鎮之胡元醫院，翁財猛故意未隨行，臨走時對丁○○放言：「如發
    生事情，你不要想怎麼樣」云云。嗣丁○○開車載戊○○並由乙○○、姜宜鈞、
    甲○○共五人同車至胡元醫院。戊○○另在送醫途中電告己○○趕至該醫院。嗣
    戊○○入院治療時即約同年月二日凌晨一時許，己○○即帶領丙○○及其他不詳
    姓名男子多人到來，探詢為何人所傷害，經戊○○告以：「伊（指丁○○）知道
    黑士（廖士明綽號）家」，己○○乃找丁○○至院外，並要丁○○帶路尋隙，為
    丁○○所拒，經己○○示意，丙○○等一夥多人即按原計畫傷害人之身體之犯意
    聯絡共同圍毆丁○○，並當場揚言有事翁財猛會負責，造成丁○○右眼球破裂掉
    出，右眼視網膜裂孔合併虹彩炎鼻骨碎裂、全身多處挫傷，當場昏倒在地，始罷
    手離去，己○○另攜戊○○逃逸，嗣丁○○經乙○○等人送醫急救摘除右眼眼球
    而喪失該眼之視力致達於重傷之階段。因認被告丙○○、己○○涉有刑法第二百
    七十七條第二項後段罪責云云。
二、訊據被告己○○、丙○○均矢口否認有傷害致重傷犯行，被告己○○辯稱：伊於
    八十三年八月二日凌晨一時許，前往胡元醫院，係為探視戊○○傷勢及代繳醫藥
    費，被害人丁○○在醫院外被圍毆時，伊仍在醫院內照顧戊○○，並不知丁○○
    被打之事，亦無參與其事等語。被告丙○○辯稱：當日我在埔里工作，未回大林
    而不在場等語。
三、公訴人指訴被告己○○、丙○○涉有否揭犯行，無非以右揭事實，業據告訴人丁○○指訴甚詳，並有診斷證明書在卷資為論據。
四、按「犯罪事實應依證據認定之，無證據不得推定其犯罪事實」刑事訴訟法第一百
    五十四條定有明文。又「刑事訴訟法上所謂認定犯罪事實之證據，係指足以認定
    被告確有犯罪行為之積極證據而言，該項證據自須適合於被告犯罪事實之認定，
    始得採為斷罪資料」，有最高法院二十九年度上字第三一0五號判例足供佐證。
四、經查告訴人丁○○因本案被毆傷致眼球破裂而摘除右眼球，喪失該視力而達於重
    傷階段，固據告訴人丁○○提出多紙診斷書在卷足憑，但查：
甲、被告己○○部分：
(一)告訴人丁○○於警訊及偵查中供稱「不認識打伊之人，不知己○○是否有打伊」
    「不知道被誰打，不認識打伊的人，在法庭上的這些人不會打伊 (含己○○)「
    我向戊○○朋友表示，因時間太晚，等明天再帶你們去，他們不聽一定要我帶他
    們去，我不答應，他們十幾人就一起向我打來，我當場昏過去」「當時有乙○○
    和他女友及姜宜鈞在場，人很多，我不知用何物打傷我」「只知他們是戊○○的
    朋友」「有十幾個人衝來打我，是戊○○用電話聯絡來的人打我」 (偵查卷第十
    三頁、第二十三頁）由告訴人上開供述，告訴人並不知遭何人打傷，亦未指訴被
    有參與毆打告訴人之犯行。
(二)證人乙○○分於偵審中證稱「我看戊○○傷勢，己○○在房間內，我出來看丁○○被打倒在地上，何人打他沒有看到」「己○○進入醫院探問，又有三、四名年
    青人也進入醫院查問何人打傷戊○○，那三、四名年青人又問何人知道，曾回答
    丁○○知道，那三、四名年青人便將丁○○帶到醫院外」「當時留在醫院內尚有
    我及女友甲○○，己○○」「打傷丁○○的人，他們是戊○○的朋友」「丁○○
    被打時，我不在場」「他 （己○○）在診療室未離開」「在診療室有四人，姜?
    君、我、女友甲○○及己○○」 (偵查卷第三十五頁、第七十頁、第十六頁，本
    院卷第一百三十頁、第一百三十一頁）；另證人戊○○於本院調查時證稱「己○○有去醫院沒錯，我叫他去付錢，因我身上沒錢」「我未看見丁○○被何人所打
    」「我在手術時他 (己○○）在旁照料我」「他都在我旁邊，他抓住我，叫我不
    要動」 (本院卷第一百三十頁、第一百三十一頁、第一百三十二頁），均足證明
    丁○○被打時，己○○尚在診療室之內，並未參與毆打告訴人之犯行，互核證人
    乙○○、戊○○所述，與被告己○○所辯相符。
綜上所述，被告己○○所辯丁○○被圍毆時，伊仍在醫院內照顧戊○○，不知丁○○
被毆打之事乙節，堪予採信，此外復查無其他極證據，足認被告己○○有公訴人指訴
重傷害之犯行，原審疏察，遽對被告論罪科，顯有未洽，被告己○○上訴意旨指摘原
判決此部分不當，為有理由，應由本院將原判決此部分撤銷，改諭知被告己○○無罪
，以昭平允。
乙、被告丙○○部分：
(一)經查目擊證人乙○○於偵查中結證稱：「（當時你有無看到丙○○在場？）答稱
    ：沒有看到他，我與丙○○不認識。」（見偵查卷一三二頁背面），復據證人周
    耀東於本院前審調查時到庭結證稱：「我在當天放假回家，我到丙○○家玩，他
    邀我一起去埔里玩，那天晚上我們到了埔里是八時多，因為那天八月一日正好是
    丙○○生日，我們在埔里過一夜，我們當時有用Ｖ８攝影機錄影」等語；亦有Ｖ
    ８錄影帶一捲附原審卷可按，且被告己○○亦於本院供稱：「丙○○我根本不認
    識，我也沒有帶他去」等情（見本院八十六年七月八訊問筆錄），足見本案告訴
    人丁○○被人打傷，與被告丙○○無關。
(二)按告訴人雖曾於八十三年十月十三日於警局，依據口卡指認被告丙○○係參與毆
    打之人，惟距案發時已三個多月，能否為正確之指認，實令人疑竇。況此項指認
    與告訴人丁○○在警局初訊及偵查中之供述不同（參見己○○部分）況告訴人於
    本院前審審理時到庭指稱：「：：打我的人都不認識，在法庭上的這些人不會打
    我的」等語，上開指告訴人之指認，不足採為不利被告丙○○之證據。又被告丙○○大林鎮家裡之電話雖查出在八十三年八月三日上午十時五十二分四十二秒曾
    與戊○○之行動電話通話二八三秒，亦難證明被告丙○○因此即有參與毆打告訴
    人之犯行，況通話者是否係被告丙○○本人，亦屬無從查證，此項電話通話尚不
    足採為被告犯罪之依據。
(三)至於被告己○○於原審供稱「伊根本不認識丙○○，當時未帶丙○○前住胡元醫
    院」，而被告丙○○於偵查中稱「伊曾去己○○所經營之攤位吃過二、三次認識
    己○○」等語，依被告二人所供，可知被告己○○係開設小吃攤位，被告丙○○
    係客人，依一般常情，顧客對於老闆較有印象，而老闆每日面對眾多顧客，除有
    特殊情事以外，印象不若顧客對於老闆之深刻，是被告己○○所稱不認識丙○○
    ，在情理上尚非不可採信。況被告丙○○自承僅吃過二、三次，係老闆與顧客關
    係，亦難認兩人間因此即有深刻交情，縱被告己○○所供不認識被告丙○○係不
    實，仍難依此認定被告丙○○有參與毆打告訴人丁○○之證據。
此外，復無確切證據足資證明被告丙○○有參與毆傷告訴人之犯行，應認其犯罪尚屬
不能證明。原審未予詳察，遽對被告丙○○論罪科刑，認事用法尚有未洽，被告上訴
否認犯罪，指摘原判決不當為有理由，此部分自應予撤銷改判，而為無罪之諭知，以
免冤抑。
據上論斷，應依刑事訴訟法第三百六十九條第一項前段、第三百六十四條、第三百零
一條第一項前段，判決如主文。
本案經檢察官羅清溪到庭執行職務。
中    華    民    國      八十九      年      十一      月      二十三  日
                                  臺灣高等法院臺南分院刑事第五庭
                                      審判長法官  茆    臺    雲
                                            法官  蔡    長    林
                                            法官  曾    平    杉
右正本證明與原本無異。
如不服本判決，應於判決送達後十日內向本院提出上訴狀，其未敘述理由者並應於提
出上訴狀後十日內向本院補提理由書（應附繕本)。
                                      法院書記官  黃    全    忠
中    華    民    國      八十九      年      十一      月      二十七  日


司法院資訊處製作；財團法人民間司法改革基金會備份。
